臺灣高等法院刑事判決
109年度交上易字第98號
上  訴  人  臺灣基隆地方檢察署檢察官
被      告  莊韋凡


上列上訴人因被告公共危險案件，不服臺灣基隆地方法院108年
度交易字第124號，中華民國108年11月19日第一審判決（起訴案
號：臺灣基隆地方檢察署108年度偵字第603號），提起上訴，本
院判決如下：
    主  文
上訴駁回。
    理  由
一、公訴意旨略以：被告莊韋凡於民國108 年1月7日下午4時55
    分許，於服用啤酒2 瓶後，注意力減低、反應能力變慢，已
    不能安全駕駛動力交通工具，仍騎乘車號000-0000號普通重
    型機車，沿基隆市中正區中正路往市區方向行駛，應注意能
    注意而不注意，行至中正路威海營區前之分向限制線路段彎
    道，未減速慢行由右側超車不當，且未注意兩車併行之安全
    間隔，造成同向由告訴人江佳瑜所騎乘車號000-0000號普通
    重型機車，直行煞閃摔倒，致告訴人受有右側股骨骨折、右
    側髕骨骨折之傷害（過失傷害部分業經原審判決公訴不受理
    確定）。經警前往處理，對被告施予酒精濃度呼氣測試，吐
    氣所含酒精濃度為每公升0.19毫克。因認被告涉犯刑法第18
    5條之3第1項第2款之不能安全駕駛動力交通工具罪嫌。
二、按犯罪事實應依證據認定之，無證據不得認定犯罪事實；不
    能證明被告犯罪者，應諭知無罪之判決，刑事訴訟法第154
    條第2 項、第301條第1項分別定有明文。次按認定不利於被
    告之事實，須依積極證據，苟積極證據不足為不利於被告事
    實之認定時，即應為有利於被告之認定。（最高法院30年度
    上字第816 號判決要旨參照）；認定犯罪事實所憑之證據，
    雖不以直接證據為限，間接證據亦包括在內，然而無論直接
    或間接證據，其為訴訟上之證明，須於通常一般之人均不致
    有所懷疑，而得確信其為真實之程度者，始得據為有罪之認
    定，倘其證明尚未達到此一程度，而有合理之懷疑存在時，
    仍不能遽為有罪之認定（最高法院76年度台上字第4986號判
    決要旨參照）。公訴人認被告涉犯不能安全駕駛動力交通工
    罪嫌，無非係以被告之供述、證人即告訴人江佳瑜之證述、
    酒精測定紀錄表、道路交通事故現場圖、調查報告表、談話
    紀錄表、現場照片，為其依據。
三、訊據被告固坦承於108 年1月7日中午飲用少許啤酒，後於同
    日下午4時55分許駕車行經威海營區前，因過彎未減速慢行
    ，且由右側超車未注意併行間隔，致發生車禍等情不諱，但
    堅詞否認有何不能安全駕駛動力交通工具犯行，辯稱：我於
    108年1月7日中午只喝了1、2瓶啤酒，並沒有影響我駕車的
    能力，與車禍的發生也沒有關係，我當時要超江佳瑜的車，
    騎得比較快，過彎後忽然看到路邊停放的汽車，來不及煞車
    ，才撞上去，後來我在醫院等待江佳瑜救治時，有把原本我
    要買回家喝的保力達拿出來喝掉，之後警察才到醫院對我做
    酒測，製作筆錄時，警察是問我在車禍發生前有無飲酒，所
    以我才沒有提到在醫院飲用保力達的事等語。經查：
  ㈠被告於108 年1月7日中午，曾飲用啤酒，嗣於同日下午4時55
    分許，駕駛車號000-0000號普通重型機車，沿基隆市中正區
    中正路往市區方向行駛，行經中正路威海營區前設有分向限
    制線之彎道路段，未減速慢行，且由右側欲超越同向由告訴
    人所駕駛車號000-0000號普通重型機車未注意併行間隔，而
    撞及路右停放之自用小客車，告訴人則為煞閃而摔倒受傷，
    經警到場處理，並於同日下午6時4 分，在衛生福利部基隆
    醫院對被告進行酒精測試，測試結果其吐氣所含酒精濃度為
    每公升0.19毫克等情，業據被告供認不諱，並據證人江佳瑜
    證述屬實，此外復有酒精測定紀錄表、財團法人台灣電子檢
    驗中心呼氣酒精測試器檢定合格證書、道路交通事故現場圖
    、調查報告表、談話紀錄表、現場照片、衛生福利部基隆醫
    院診斷證明書、交通部公路總局臺北區監理所基宜區車輛行
    車事故鑑定會鑑定意見書在卷可稽（偵查卷第39、43、53至
    55、87、91至93、99至103 、107至123、129至132頁），上
    開事實，自堪認定。
  ㈡按刑法第185條之3不能安全駕駛罪於102年6月11日修正前原
    規定「服用毒品、麻醉藥品、酒類或其他相類之物，不能安
    全駕駛動力交通工具而駕駛者，處2 年以下有期徒刑、拘役
    或科或併科20萬元以下罰金。因而致人於死者，處1年以上7
    年以下有期徒刑；致重傷者，處6月以上5年以下有期徒刑。
    」，修正後則規定「駕駛動力交通工具而有下列情形之一者
    ，處2 年以下有期徒刑，得併科20萬元以下罰金：一、吐氣
    所含酒精濃度達每公升0.25毫克或血液中酒精濃度達0.05％
    以上。二、有前款以外之其他情事足認服用酒類或其他相類
    之物，致不能安全駕駛。三、服用毒品、麻醉藥品或其他相
    類之物，致不能安全駕駛。因而致人於死者，處3 年以上10
    年以下有期徒刑；致重傷者，處1年以上7年以下有期徒刑。
    」，考其修正理由「一、不能安全駕駛罪係屬抽象危險犯，
    不以發生具體危險為必要。爰修正原條文第1 項，增訂酒精
    濃度標準值，以此作為認定『不能安全駕駛』之判斷標準，以
    有效遏阻酒醉駕車事件發生。二、至於行為人未接受酒精濃
    度測試或測試後酒精濃度未達前揭標準，惟有其他客觀情事
    認為確實不能安全駕駛動力交通工具時，仍構成本罪，爰增
    訂第2款」，可見本條項第1款規定係以「吐氣所含酒精濃度
    達每公升0.25毫克或血液中酒精濃度達0.05％以上」為其犯
    罪構成要件，無須另行判斷行為人有無不能安全駕駛之情事
    ，如測試結果其酒精濃度未達前述標準，則依本條項第2款
    規定，應以其他客觀情事，判斷行為人是否確實不能安全駕
    駛動力交通工具。檢察官認被告吐氣所含酒精濃度未達每公
    升0.25毫克，惟因與告訴人江佳瑜發生車禍事故，故認被告
    因服用酒類致不能安全駕駛，而被告對於發生車禍之原因係
    以前詞置辯，經查：
　1.本件車禍發生地點，係在一彎道附近，且被告機車倒地之處
    之路邊確實停有車輛，而在該車之後方則無車輛停放各節，
    有上揭道路交通事故現場圖、及現場相片在卷可證（見偵卷
    第51頁至第55頁），核與被告所辯係因過彎之時車速太快，
    反應不及才會摔車撞到路邊的車等語相符。至告訴人江佳瑜
    雖於上揭時地騎乘機車行經該處亦摔車跌倒，其於第一時間
    在事故現場製作談話記錄稱：伊行經上址，突然從右後側出
    現對方的機車，一時驚嚇緊急煞車而自摔倒地等語。（見偵
    卷第91頁）又以二車之刮地痕觀之，被告機車先倒地，告訴
    人之機車才倒地（見偵卷第99頁），堪認被告於是時並未與
    告訴人之機車碰撞，告訴人摔車係認被告車輛忽然從旁出現
    而緊急煞車之故，且於是時被告之機車業已先自摔倒地無法
    操控，是自難以告訴人江佳瑜車輛自摔而認係被告不能安全
    駕駛造成。
　2.至被告過彎自摔是否可認不能安全駕駛乙節，證人即車禍後
    第一時間到場處理之基隆市警察局第二分局信六路派出所警
    員林杞強於原審審理時證稱：我到現場後有與被告接觸，並
    未發現或察覺被告有酒後駕車情事，也沒有聞到他有酒味，
    當時被告外觀上舉凡講話、神情、走路均無明顯喝酒徵兆，
    後來交通隊的學長有到醫院對被告施作酒測，因為車禍案件
    我們為保障當事人權益，一般均會施作酒測，而本件除了施
    作酒測外，並未做其他的生理平衡檢測等語（原審交易字卷
    第69至76頁）。證人即車禍後到場處理之基隆市警察局交通
    警察隊警員郝為中於原審審理時證稱：我在現場完成測繪與
    拍照後即前往醫院，我在醫院與被告接觸，被告的外貌與態
    度均與正常人無異，但因本件是車禍受傷案件，為免雙方事
    後爭議，我們為求慎重，均會施作酒測，被告當時看起來與
    一般人的狀態無異，是施作酒測後，我才發現他身上有酒精
    反應等語（原審卷第77至83頁）。則本件客觀上亦無證據可
    證被告於車禍發生當時即處於不能安全駕駛狀態。
  ㈢綜上所述，本件並無積極證據足證被告所為與刑法第185條之
    3第1項第2款之構成要件相當，公訴人所提出之各項證據，
    尚未達使本院得被告有罪確信之程度，揆諸首開說明，自屬
    不能證明被告犯罪，而應為被告無罪之諭知。
四、檢察官上訴以：飲酒後對車輛駕駛人之生理反應，率為負面
    ，飲酒後呼氣中酒精濃度達0.05mg/L以上者，即足以使駕駛
    人產生精神欣快，降低精細工作的控制能力，降低判斷能力
    、協調能力與注意力，使駕駛能力變壞之效果。此為眾多科
    學實證研究之結論。本案被告於肇事前之駕駛行為係於下班
    交通尖峰時間，且行經分向限制線路段彎道，竟未減速慢行
    ，一般人均知此一駕駛行為之危險性甚高，是被告之駕駛行
    為顯違反一般正常人之判斷。何以被告明知過彎道時須減速
    ，而未減速，復未注意二車併行之安全間隔？顯見被告係因
    飲酒後精神欣快，降低精細工作的控制能力，降低判斷能力
    、協調能力與注意力，使駕駛能力變壞等效果所致。是本案
    被告飲酒後安全駕駛能力不足，以致無法依路況採取正確駕
    駛行為，並忽視交通規則，肇致車禍，自當該刑法第185條
    之3第1項第2款公共危險罪，因認原判決認事用法違誤，請
    求撤銷原判決。查被告係過彎時未保持車輛併行間隔而自摔
    ，並非單純過彎自撞路旁，而機車未保持併行間隔而發生事
    故並非少有，難僅憑此種事故，遽以臆測方式認被告發生事
    故係因飲酒降低對機械操能力、判斷能力、協調能力與注意
    力，以致不能安全駕駛之故。原審以不能證明被告犯罪為由
    ，諭知無罪之判決，理由構成雖與本院稍有不同，經核尚無
    違誤。檢察官雖提起上訴，然前揭檢察官所列證據及卷內訴
    訟資料，經本院逐一剖析，參互審酌，仍無從獲得有罪心證
    ，已俱如前述，檢察官上訴意旨僅就原審採證之職權行使再
    為爭執，核無理由，其上訴應予駁回。
據上論斷，應依刑事訴訟法第368條，判決如主文。
案經檢察官林明志提起公訴，檢察官邱耀德提起上訴，檢察官蔡
名堯到庭執行職務。
中　　華　　民　　國　　109 　年　　4 　　月　　30　　日
                  刑事第八庭    審判長法　官  陳世宗
                                      法　官  吳勇毅
                                      法　官  呂寧莉
以上正本證明與原本無異。
不得上訴。
                                      書記官  賴資旻
中　　華　　民　　國　　109 　年　　4 　　月　　30　　日